臺灣基隆地方法院基隆簡易庭民事判決
111年度基簡字第1031號
原      告  畢台楨  


被      告  林○彤    (真實姓名、年籍及住所均詳卷)
兼  上一人
法定代理人  林□志    (真實姓名、年籍及住所均詳卷)
上列當事人間請求損害賠償事件，原告就本院111年度訴字第42
號詐欺等案件提起刑事附帶民事訴訟，經本院刑事庭以111年度
附民字第80號裁定移送而來，本院於民國111年12月13日言詞辯
論終結，判決如下：
    主      文
一、被告乙○○、甲○○應連帶給付原告新臺幣肆拾陸萬元。
二、訴訟費用由被告連帶負擔。 
三、本判決第一項得假執行。但被告如以新臺幣肆拾陸萬元為原
    告提供擔保，得免為假執行。
    事實及理由
一、被告兼法定代理人甲○○及被告乙○○經合法通知，未於言詞辯
    論期日到場，核無民事訴訟法第386條各款所列情形，爰依
    民事訴訟法第436條第2項、第385條第1項前段規定，准原告
    之聲請，由其一造辯論而為判決。
二、原告起訴主張：
(一)被告乙○○（民國00年0月生，年籍詳卷）於110年8月至9月間
    ，透過真實姓名年籍不詳臉書暱稱「張小菲」（Telegram通
    訊軟體暱稱「野馬」）之女子邀約，加入「張小菲」等人所
    屬成員在3人以上之詐騙集團，擔任車手負責收取款項並轉
    交上手，約定以取款金額之3％作為報酬。嗣被告乙○○與「張
    小菲」等所屬詐騙集團成員共同意圖為自己不法之所有，基
    於3人以上冒用政府機關及公務員名義詐欺取財、行使偽造
    公文書，及隱匿詐欺犯罪不法所得去向之洗錢犯意聯絡，先
    由該集團不詳成員於110年9月8日上午，撥打電話予原告丙○
    ○，佯稱原告之健保卡遭冒用詐領醫療補助，繼而陸續假冒
    高雄市政府警察局警員、臺灣臺北地方檢察署檢察官等公務
    員名義，誆稱原告已遭通緝，銀行帳戶亦有問題，恐係國際
    詐騙集團股東，為預防逃跑，需繳交保證金等語，致原告誤
    信為真，而於同日領取新臺幣（下同）46萬元現金後返家等
    候通知。此時，被告乙○○經指示至基隆市○○區○○街000巷00
    弄0號之統一便利商店新財發門市，以傳真方式收取該集團
    其他姓名年籍不詳之成員於不詳時、地，以不詳方式，偽造
    記載原告資料之「臺灣臺北地方法院檢察署強制性資產凍結
    執行書」、「臺北地檢署監管科收據」公文書各1紙，再由
    被告乙○○假冒臺灣臺北地方法院專員於同日下午4時許，至
    基隆市中正區新豐街303巷23弄內停車場，交付上開偽造之
    公文書2紙而行使之，致原告陷於錯誤，而將46萬元現金交
    付被告乙○○。被告乙○○得手前揭款項後，依「張小菲」指示
    將上開款項交付該集團某不詳男性成員以轉交上手，隨後該
    名男性成員則交付13,800元（即46萬元之3％）予被告乙○○作
    為報酬。原告因而受有46萬元之財產上損害。
(二)被告乙○○為上開詐欺行為之共同侵權行為人。又被告乙○○於
    110年9月行為時未滿20歲，尚未成年，為限制行為能力人，
    然具有識別能力，被告甲○○為被告乙○○之父親，依民法第18
    5條第1項、第187條第1項前段規定，應與被告乙○○連帶負損
    害賠償責任。為此，爰依侵權行為之法律關係提起本件訴訟
    。
(三)併聲明：被告乙○○、甲○○應連帶給付原告46萬元。
三、被告均經合法通知而未到庭，亦均未提出書狀為任何聲明或
    陳述。
四、原告主張之上開事實，其中刑事部分，被告乙○○業經臺灣基
    隆地方檢察署檢察官偵查後提起公訴（110年度偵字第7596
    號），並經本院刑事庭於111年7月14日以111年度訴字第42
    號刑事判決判處有期徒刑1年2月，此有前揭刑事判決書在卷
    可稽，復經本院調閱上開刑事案卷核閱屬實，是原告之上開
    主張，自堪信實。
五、按因故意或過失，不法侵害他人之權利者，負損害賠償責任
    。數人共同不法侵害他人之權利者，連帶負損害賠償責任；
    不能知其中孰為加害人者，亦同。造意人及幫助人，視為共
    同行為人，民法第184條第1項前段、第185條分別定有明文
    。所謂共同侵權行為，係指數人共同不法對於同一之損害，
    與以條件或原因之行為。加害人於共同侵害權利之目的範圍
    內，各自分擔實行行為之一部，而互相利用他人之行為，以
    達其目的者，仍不失為共同侵權行為人，而應對於全部所發
    生之結果，連帶負損害賠償責任（最高法院78年度台上字第
    2479號裁判要旨參照）。又連帶債務之債權人，得對於債務
    人中之一人或數人或其全體，同時或先後請求全部或一部之
    給付，民法第273條第1項亦有明文。本件被告乙○○及其他不
    詳姓名年籍之人共同參與詐欺集團，並基於精密之分工，各
    自負責不同詐欺階段之任務，而將其他集團成員不同階段之
    詐欺行為視為自己之行為，互有犯意聯絡與行為分擔，致使
    原告陷於錯誤，誤以為真，而於110年9月8日將46萬元現金
    交予被告乙○○，致原告受有46萬元之財產上損害，縱被告乙
    ○○僅分得極少部分之金額，惟原告所受之損害與被告乙○○之
    侵權行為間，既有相當因果關係，被告乙○○應對原告負損害
    賠償責任，原告自得向共同侵權行為人中之其中一人即被告
    乙○○請求為全部或一部之賠償，則原告依前揭法條之規定，
    訴請被告乙○○賠償其財產上損害，即屬於法有據。
六、按無行為能力人或限制行為能力人，不法侵害他人之權利者
    ，以行為時有識別能力為限，與其法定代理人連帶負損害賠
    償責任。行為時無識別能力者，由其法定代理人負損害賠償
    責任。前項情形，法定代理人如其監督並未疏懈，或縱加以
    相當之監督，而仍不免發生損害者，不負賠償責任，民法第
    187條第1項、第2項分別定有明文。被告乙○○係92年4月出生
    ，其為本件侵權行為時（即110年9月8日）年僅18歲，為限
    制行為能力人，有被告乙○○戶籍謄本在卷可稽，且於行為時
    並非無識別能力，而被告甲○○為被告乙○○之法定代理人，而
    被告甲○○未於本件言詞辯論終結時，提出證據證明被告乙○○
    為上開侵權行為時，其監督並未疏懈，或縱加以相當之監督
    ，而仍不免發生損害等情，是原告依前揭規定，請求被告甲
    ○○應與被告乙○○對其負連帶賠償責任，亦屬有據。
七、綜上所述，原告基於侵權行為損害賠償請求權，訴請被告乙
    ○○、甲○○應連帶給付原告46萬元，為有理由，應予准許。
八、本件係按民事訴訟法第427條第1項訴訟標的金額50萬元以下
    之財產權訴訟，適用簡易程序所為被告敗訴之判決，依同法
    第389條第1項第3款之規定，本院自應依職權宣告假執行。
九、本件係刑事附帶民事訴訟，而由本院刑事庭移送民事庭者，
    依法不需徵收裁判費，且至本院言詞辯論終結時，亦未發生
    其他訴訟費用，故無從確定訴訟費用之數額。惟依法仍應依
    民事訴訟法第78條規定，諭知由被告負擔訴訟費用，以備將
    來如有訴訟費用發生時，得以確定其數額，併予敘明。
十、據上論結，原告之訴為有理由，依民事訴訟法第78條、第38
    9條第1項第3款，判決如主文。
中　　華　　民　　國　　111 　年　　12　　月　　20　　日
                  基隆簡易庭法  官    徐世禎
以上正本係照原本作成。
對於本件判決如有不服，應於收受送達後20日內向本院提出上訴
書狀，上訴於本院合議庭，並按他造當事人之人數附具繕本。如
委任律師提起上訴者，應一併繳納上訴審裁判費。
中　　華　　民　　國　　111 　年　　12　　月　　20　　日
                            書記官　  林煜庭